臺灣花蓮地方法院民事判決
111年度簡上字第18號
上  訴  人  陳能幸  
被上訴人    鄒惠媛  

訴訟代理人  呂紹偉  
上列當事人間侵權行為損害賠償事件，上訴人對於民國110年12
月30日本院花蓮簡易庭110年度花簡字第116號第一審判決提起上
訴，本院於111年8月23日言詞辯論終結，判決如下：
    主  文
上訴駁回。
第二審訴訟費用由上訴人負擔。
    事實及理由
一、上訴人陳能幸於原審起訴主張被上訴人鄒惠媛於民國108年3
    月21日11時30分許，駕駛車牌000-0000號自用小客車，沿花
    蓮市中山路一段快車道由東往西方向行駛，行經該路與中山
    路一段109巷無號誌交岔路口處，未充分注意車前狀況，且
    超速行駛，適上訴人騎乘車牌號碼000-000號普通重型機車
    沿同向外側車道行駛在前，欲左轉跨越該路快車道駛入中山
    路一段109巷，因被上訴人閃避不及，發生撞擊，上訴人因
    而人車倒地，致上訴人受有左側恥骨完全骨折、左邊骨盤骨
    折等傷害，並受有醫療費用及交通住宿費、機車及平板電腦
    修理費、增加生活上支出、增加生活上支出、工作損失及精
    神慰撫金等之損害，依侵權行為損害賠償請求權之法律關係
    向被上訴人請求賠償新臺幣（下同）506,461元及自起訴狀
    繕本送達翌日起至清償日止，按週年利率5%計算之利息。被
    上訴人鄒惠媛於原審不否認車禍事故之事實，而就上項部分
    損害金額有所爭執。原審審理結果依警卷內筆錄、現場照片
    及交通部公路總局車輛行車事故鑑定覆議會之意見等認定上
    訴人為肇事主因，被上訴人為肇事次因，應由上訴人負擔6
    成之肇事責任，其餘4成肇事責任由被上訴人負擔，上訴人
    主張其因本件車禍事故受有財產上及非財產上損害399,486
    元（醫療費用9,647元、就醫交通費及住宿費7,104元、機車
    及平板電腦維修費8,000元、生活支出4,000元、看護費用90
    ,000元、工作損失180,735元、精神慰撫金100,000元），洵
    屬有據，逾此部分為無理由，再經與有過失比例計算，則上
    訴人得請求被上訴人賠償之金額為159,794元，復扣除上訴
    人業已因本件車禍事故受領強制責任險理賠42,675元，是判
    決被上訴人應給付上訴人117,119元，及自110年2月3日起至
    清償日止，按週年利率百分之5計算之利息。
二、上訴人不服原判決提起上訴，主張生活費用支出增加彈簧床
    墊部分，係因原先以榻榻米為寢具，不利減緩骨折壓迫神經
    之疼痛及骨折處之復原，故有添置需求；「骨勇壯」、土雞
    、鮮魚等營養品有助減緩肌肉萎縮；另看護費用部分，雖係
    由家人擔任看護，然家人間情同手足，用心程度非外人能及
    ，且承受之壓力亦非外人得以體會，精神上耗損比用錢請人
    更鉅；又108年9月23日並未出勤上班，雖然骨頭經過檢查已
    經長好，但對於車禍仍有心理陰影，需受到鼓勵才能走出來
    學習騎車；就精神慰撫金部分，雖名下有房屋、土地、股票
    ，但並未繳納過房屋稅，該屋業已荒廢，持分僅三分之二，
    而名下股票係為考取投資證照應老師要求之作業為之，不能
    算入等語。並聲明：原判決關於駁回上訴人對被上訴人請求
    部分應予廢棄，被上訴人應再給付上訴人389,342元及自民
    事起訴狀繕本送達翌日起至清償日止，按年利率百分之5計
    算之利息。被上訴人對原判決未不服上訴，就上訴人之上訴
    部分則答辯表示原審已就上訴人請求金額詳細論述，並依雙
    方傷勢、學經歷背景為考量，認同原審看護金額支出之計算
    ，且上訴人所稱營養品偏向保健部分，係身體平常所需，而
    床墊亦為生活必需品，原審並無違誤，應予維持等語，並聲
    明：上訴駁回。故本件第二審所應審理及之判斷範圍，乃上
    訴人就原審駁回其關於：⑴生活上支出增加「彈簧床墊」、
    「骨勇壯、土雞、鮮魚等營養品」部分；⑵看護費用部分；⑶
    精神慰撫金部分，請求廢棄改判有無理由。
三、本院之判斷：
　㈠按當事人主張有利於己之事實者，就其事實有舉證之責任，
    民事訴訟法第277條有所明定。民法第193條第1項所謂增加
    生活上之需要，係指被害人被害以前並無此需要，因為受侵
    害始有支付此費用之需要者而言。損害賠償之債，以有損害
    之發生及有責任原因之事實，並二者之間，有相當因果關係
    為成立要件。故原告所主張損害賠償之債，如不合於此項成
    立要件者，即難謂有損害賠償請求權存在（最高法院48年臺
    上字第481號判例）。而所謂相當因果關係，係指無此事實
    ，雖不必生此結果，但有此事實，按諸一般情形，通常均可
    能發生此結果者而言。要之，行為或其他事件不僅為發生一
    定結果不可或缺之條件，且於通常情形，亦足以助長同類結
    果之發生，亦即通常情形可提高發生同類結果之客觀可能性
    時，則為該結果之相當原因。又侵權行為之因果關係可分為
    ：加害行為與損害發生間之因果關係，與加害行為與損害賠
    償範圍之因果關係，前者為侵權行為責任成立之要件，後者
    為行為人應就如何損害負賠償責任之問題。至損害賠償範圍
    之因果關係，乃決定侵害權利之結果，即被害發生損害中，
    應由行為人負責賠償之範圍，通常包括權利被侵害引起之直
    接損害，及後續衍生之損害。且關於因果關係之認定，應衡
    酌社會公平觀念而為判斷。而損害賠償範圍之因果關係判斷
    ，係為防止賠償責任範圍之無限擴大，應採社會上通常之客
    觀標準來認定，且原則上應由主張權利者負舉證責任，蓋其
    就權利之受損狀態較能掌握，方便提出相關事證以實其主張
    。上訴人所購買彈簧床及「骨勇壯」、土雞、鮮魚等補品食
    材部分，因未見任何醫囑以證明其必要性，經被上訴人否認
    為民法第193條所稱「增加生活上之需要」，自應由上訴人
    負舉證責任。上訴人固主張其原先以榻榻米為寢具，因太硬
    而不利減緩骨折壓迫神經之疼痛及骨折處之復原，才買彈簧
    床等語，然上述主張乃屬個人主觀條件之說法，而非社會客
    觀通常標準（若採個人主觀條件來判斷，則會演繹成「我平
    時都走路上班，因為腿部受傷而不良於行，所以需要購買轎
    車代步」之邏輯，造成失衡現象），蓋因彈簧床乃一般家庭
    甚為普及之寢具，正常人睡眠時也會使用彈簧床，通常無需
    等待車禍受傷後才購買使用，而客觀上一般人受傷後無需特
    別去買彈簧床使用，故依社會之通念，尚難認屬因侵害後始
    有支付此費用之需要，且不具有「通常有某損害發生，即有
    此支出需要」之損害賠償範圍之相當因果關係；同理，「骨
    勇壯」、土雞、鮮魚等補品食材，也是一般人日常生活所經
    常食用之食品，沒有受傷之人也常會食用，故亦難認係因受
    侵害始有支付此費用之需要，原審以無醫囑證明其為本件傷
    害治療上所必要，且補充蛋白質、鈣、胺基酸、葡萄糖胺類
    等營養，均可透過日常飲食攝取，而駁回此部分請求，認事
    用法尚無違誤。
　㈡上訴人於原審自行主張受傷痊癒期間係由丈夫擔任看護照料
    工作，應以每月3萬元計算其看護費，有言詞辯論筆錄可查
    （原審卷第14頁、165頁），被上訴人亦同意以此金額計算
    ，故此乃兩造具有協商簡化爭點性質之訴訟行為，亦具有自
    認之性質，原審採為判決計算之依據，應無不合。上訴人後
    來雖翻異其辭，改口主張以職業看護收費計算此部分看護費
    支出，惟並未提出何證據證明其配偶提供之照護與職業看護
    在市場價值上等價，且與訴訟程序上之誠實信用原則有違，
    原判決採用上訴人自行提出之每月3萬元來計算花蓮慈濟醫
    院110年4月21日診斷證明書所載明上訴人受傷後3個月內需
    專人照護期間之看護費用，並無違誤。至於上訴人主張其於
    110年7月1日回診後仍發現骨盆之骨頭尚未癒合，故醫師認
    應再休養至同年9月23日回診之時等語，而所謂休養僅指其
    個人應休息靜養而言，並非指於休養期間需由他人提供看護
    ，原審以其未提出上述3個月以外期間仍有由他人提供看護
    必要之證據，而駁回其餘部分之請求，於法亦無不合。
　㈢按慰藉金之賠償須以人格權遭遇侵害，使精神上受有痛苦為
    必要，其核給之標準固與財產上損害之計算不同，然非不可
    斟酌雙方身分資力與加害程度，及其他各種情形核定相當之
    數額（最高法院51年台上字第223 號判例意旨參照）。上述
    所稱「斟酌」之對象，乃指「雙方」，而非僅限於被害人。
    又關於「身分資力」之酌量，實務上係採「身分資力較高者
    則慰藉金之賠償較高；身分資力較低者則慰藉金之賠償較低
    」之審查標準，原理上係以「因身分資力高低不同而金錢所
    能發揮精神上慰撫之效益高低有別」，以及「支出慰撫金能
    力高低與命賠償金額高低之間履行能力與剝奪之經濟上關連
    」為命題。原審已詳細審酌上訴人為高職畢業，現為國泰人
    壽保險公司之業務員，月薪約29,629元，其於108年度之財
    稅資料顯示其年所得為391,283元，名下計有房屋、土地、
    股票等財產，且原告於108年3月21日發生本件事故後，經醫
    囑其休養至同年9月23日，其傷勢不可謂不重；另被上訴人
    因受新冠疫情影響，目前無業，於108、109年度之財稅資料
    均無所得及財產資料等情，而酌定精神慰撫金之金額，符合
    上揭判斷標準。其中關於「名下計有房屋、土地、股票等財
    產」等係屬提高上訴人精神慰撫金金額之因素，將此部分納
    入考量，對上訴人並無不利。至於被上訴人身分資力較社會
    平均值為低，亦為重要且不可省略之判斷事項。原審之認定
    並無特別對上訴人增加不利或忽略有利條件之情形，於法應
    無違誤。
四、綜上所述，本件上訴人主張為不足採，被上訴人抗辯尚屬可
    信。是則，上訴人執此主張被上訴人應再為給付云云，自屬
    無據。原審就前開部分所為上訴人敗訴之判決，並無不合。
    從而，上訴人本於侵權行為損害賠償請求權之法律關係，請
    求廢棄原判決不利部分，改判命被上訴人應再給付上訴人38
    9,342元及其法定遲延利息，為無理由，不應准許，應予駁
    回。本件事證已臻明確，至於未論述之爭點；兩造其餘之攻
    擊或防禦方法；未經援用之證據，經本院斟酌後，認為均不
    足以影響本判決之結果，自無一一詳予論駁之必要。
據上論結，本件上訴為無理由，依民事訴訟法第436條之1第3項
、第449條第1項、第78條，判決如主文。
中　　華　　民　　國　　111 　年　　9 　　月　　8 　　日
                  民事庭審判長法　官　范坤棠
                   　　　　　 法　官　楊碧惠
                   　　　　　 法　官　沈培錚
以上正本係照原本作成。
本判決不得上訴。
中　　華　　民　　國　　111 　年　　9 　　月　　12　　日
                         　　 書記官　黃慧中